臺灣高等法院民事裁定
                                     102年度家上字第33號
抗  告  人  甲○○   
代  理  人  林清漢律師
相  對  人  乙○○   
            丙○○ 
共      同
法定代理人  丁○○   
代  理  人  王杏文律師

上列當事人間請求給付扶養費事件，抗告人對於中華民國101年
11月26日臺灣桃園地方法院101年度家訴字第246號第一審判決聲
明不服，本院裁定如下：
    主      文
原判決關於命抗告人給付部分及其假執行之諭知暨該部分訴訟費
用之裁判廢棄。
上開廢棄部分，相對人在第一審之訴及假執行之聲請均駁回。
第一、二審程序費用，由相對人負擔。
    事實及理由
一、按家事事件法施行前已繫屬尚未終結之家事事件，依其進行
    程度，由繫屬之法院依本法所定程序終結之，家事事件法第
    197條第2項定有明文。是家事事件法施行細則第10條規定：
    本法施行前之訴訟事件，依本法為家事非訟事件者，自本法
    施行後，應依本法所定之家事非訟程序處理之，上訴審，亦
    同。本件相對人請求子女扶養費用，屬於家事扶養事件，依
    民國101年6月1日施行之家事事件法第3條第5項第12款、第7
    4條規定，為戊類家事非訟事件。相對人於101年1月3日起訴
    ，有原法院收狀章可憑，至101年6月1日家事事件法施行，
    原法院未改依家事非訟程序處理，仍於101年11月26日依訴
    訟事件程序判決，雖有未合，惟既經抗告人不服，於101年1
    2月28日提起上訴，繫屬本院，揆諸前開說明，本院應依家
    事非訟程序處理終結，並適用家事事件法第94條第1項規定
    之抗告程序以裁定為之，合先敘明。
二、相對人主張：伊之法定代理人丁○○與抗告人原為夫妻，共同
    育有2子即相對人乙○○（00年0月00日生）、丙○○（00年0月0
    日生）。嗣丁○○與抗告人於100年5月27日經原法院成立訴訟
    上和解而離婚，復經原法院以100年度監字第230號家事裁定
    酌定伊之權利義務之行使或負擔均由丁○○單獨任之。伊為抗
    告人之未成年子女，抗告人對於伊之扶養義務，並不因其與
    丁○○離婚而受影響。伊隨丁○○共同居住於新竹市，新竹市每
    人每月平均消費支出為新臺幣（下同）22,200元，以丁○○與
    抗告人之工作能力及資力，兼衡伊實際均由丁○○照顧及教養
    ，其所付出之勞力亦應評價為扶養費之一部，丁○○與抗告人
    應依序以3比7比例分擔伊之扶養費用等情。爰依民法第1084
    條第2項、第1115條第3項、第1116條之2、第1119條等規定
    ，請求抗告人自101年1月3日起，至乙○○、丙○○成年之前一
    日止，按月於每月一日，各給付乙○○、丙○○扶養費用15,540
    元，如有一期未給付，視為全部到期。原審准其所請，抗告
    人不服，抗告前來。（至相對人逾此部分請求經原審駁回，
    未據聲明不服）
三、抗告人則以：丁○○於原法院100年度監字第230號酌定未成年
    人監護人案件，業已拋棄對伊請求給付相對人扶養費之權利
    ，故應由丁○○自行負擔相對人之扶養費，不得再向伊請求；
    縱認伊應負擔相對人之扶養費，亦應以平均分擔，始為適當
    等語，資為抗辯。聲明：㈠原判決關於不利抗告人部分廢棄
    。㈡上開廢棄部分，相對人在第一審之訴及假執行之聲請駁
    回。
四、查相對人之法定代理人丁○○與抗告人原為夫妻關係，並育有
    2子即相對人乙○○、丙○○，丁○○與抗告人於100年5月27日在
    原法院成立訴訟上和解而離婚，並經原法院以100年度監字
    第230號裁定酌定相對人之權利義務之行使或負擔均由丁○○
    單獨任之，嗣相對人隨同丁○○共同居住、就學於新竹市等情
    ，有戶籍謄本、原法院100年度監字第230號民事裁定暨確定
    證明書可稽（見臺灣新竹地方法院101年度家訴字第17號卷〈
    下稱第17號卷〉第8-16頁），且為兩造所不爭，堪認真實。
    按父母對於未成年子女，有保護及教養之權利義務，民法第
    1084條第2項定有明文，所謂保護及教養之權利義務，包括
    扶養義務在內，不因父母結婚經撤銷或離婚而受影響（同法
    第1116條之2參照），是父母離婚後仍應依其經濟能力、身
    分及未成年子女之需要，共同對未成年子女負保護教養之義
    務。惟任未成年子女權利義務行使或負擔之父母一方，如已
    給予未成年子女完全滿足之扶養，未成年子女並未陷於未得
    受完全滿足保護教養之不安、危險狀態，即無保護必要，自
    無從准以未任未成年子女權利義務行使或負擔之一方父母未
    分擔扶養費為由，率以自己名義向未任未成年子女權利義務
    行使或負擔之一方父母請求給付扶養費，否則即有同一受扶
    養權利，重複受償之危險。至父母中任未成年子女權利義務
    行使或負擔之一方得否請求未支付扶養費之他方分擔未成年
    子女之扶養費，依民法第1055條第1項規定，為離婚父母對
    於未成年子女如何行使或負擔權利義務內容之一部，應依父
    母協議；如未為協議或協議不成，應由父母一方以自己名義
    請求法院酌定，由他方父母給付之；已代為給付者，亦得依
    其他法律關係請求他方父母返還已墊付之扶養費用，尚非未
    成年子女所得置喙。查本件相對人請求抗告人給付扶養費用
    ，無非係以伊係抗告人之未成年子女，抗告人與丁○○離婚後
    ，經法院定伊之權利義務行使或負擔，由丁○○單獨任之，惟
    抗告人迄未分擔伊之扶養費用，因而請求抗告人自101年1月
    3日起，至伊分別成年之前一日止，按月於每月一日，各給
    付伊扶養費用15,540元等情，惟相對人並未主張或證明現任
    其權利義務行使或負擔之丁○○，如何有未能給予其適當之扶
    養情形，致陷於未得受完全滿足保護教養之不安、危險狀態
    ，而參諸原法院100年度監字第230號裁定所載，丁○○係從事
    美容師工作，於該院訪視報告時並表示「每個月收入約4萬
    元，工作及收入尚為穩定，固定支出子女們的安親才藝費1
    萬元，生活費約2至3萬元不等，還有子女們的保險費一年6
    萬元，每個月的花費都不少。目前住處為娘家房屋，無房貸
    與房租之支出，亦無其他負債，目前收支亦勉強能夠達到平
    衡，故認為相對人（即丁○○）之經濟條件，尚足以負擔二名
    未成年子女未來生活及就學之所需。」（見第17號卷第14頁
    ），原法院並因而酌定相對人權利義務之行使或負擔由丁○○
    單獨任之。而丁○○現雖改為受僱在便當店擔任店員工作，但
    薪資仍與之前擔任美容師相當，業據相對人所自承（見本院
    卷第21頁背面），足見丁○○自離婚後迄今均已提供相對人完
    全滿足之扶養義務，相對人並未陷於未得受完全滿足保護教
    養之不安、危險狀態甚明。揆諸前開說明，相對人受扶養權
    利既已獲完全滿足，又無證據證明將來有未受完全滿足保護
    教養之不安、危險，自不得請求抗告人分擔酌定給付扶養費
    用。
五、綜上所述，相對人請求抗告人自101年1月3日起，至伊分別
    成年之前一日止，按月於每月一日，各給付伊扶養費用15,5
    40元，尚屬無據，不能准許。原審判命抗告人如數給付，並
    諭知如一期未給付，視為全部到期及為准免假執行之宣告，
    尚有未洽，抗告意旨雖未指摘及此，但原判決既有不當，抗
    告人求予廢棄改判，為有理由，自應由本院予以廢棄，改判
    如主文第2項所示。
六、據上論結，本件抗告為有理由。依家事事件法第97條，非訟
    事件法第46條，民事訴訟法第492條、第95條、第78條，裁
    定如主文。
中　　華　　民　　國　 102　　年　　9 　　月　　30　　日
                    家事法庭
                        審判長法  官  黃熙嫣
                              法  官  古振暉
                              法  官  朱耀平

正本係照原本作成。
本裁定除以適用法規顯有錯誤為理由外，不得再抗告。如提起再
抗告，應於收受後10日內委任律師為代理人向本院提出再抗告狀
。並繳納再抗告費新台幣１千元。
中　　華　　民　　國　 102　　年　　10　　月　　2 　　日
                              書記官  鎖瑞嶺